【裁判字號】    97,交聲,2168
【裁判日期】    971020
【裁判案由】    聲明異議
【裁判全文】
臺灣高雄地方法院交通事件裁定        97年度交聲字第2168號
原處分機關  高雄市政府交通局
異  議  人  甲○○
上列異議人因違反道路交通管理處罰條例案件，對於高雄市政府
交通局97年9 月10日所為之處分（原處分：高市交裁字第裁32-B
O0000000號），聲明異議，本院裁定如下：
    主  文
原處分關於甲○○罰鍰新臺幣肆萬伍仟元部份撤銷。
前項撤銷部分不罰。
    理  由
一、異議意旨略以: 異議人即受處分人甲○○於民國96年4 月27
    日晚間7 時40分，飲酒後呼氣酒精濃度超過每公升0.55毫克
    以上（達每公升0.62毫克）之情況下，駕駛車牌號碼CK5-37
    5 號機車，於行經高雄市○○○路與嘉興路口前為警查獲製
    單舉發，經原處分機關裁處異議人新臺幣（下同）4 萬5 千
    元罰鍰，吊銷駕駛執照，1 年內禁考，並施以道安講習；惟
    異議人因上開公共危險犯行，業經台灣高雄地方法院檢察署
    檢察官以96年度偵字第13758 號為緩起訴處分確定，並已履
    行緩起訴處分所附條件繳納4 萬5 千元予公益團體（財團法
    人犯罪被害人保護協會台灣高雄分會），是原處分機關對此
    行為重複開罰，顯然違反「一事不兩罰」之原則，為此依法
    聲明異議，請求撤銷原處分關於罰鍰4 萬5 千元部份等語。
二、按汽車駕駛人，駕駛汽車經測試檢定有酒精濃度超過規定標
    準之情形者，處新臺幣15,000元以上6 萬元以下罰鍰，並當
    場移置保管該汽車及吊扣其駕駛執照1 年；有第35條第1 項
    規定之情形者，應接受道路交通安全講習，道路交通管理處
    罰條例第24條第1 項第2 款、35條第1 項第1 款分別定有明
    文。
三、經查:
  (一)異議人即受處分人甲○○於前揭時、地，飲酒後呼氣酒精濃
    度超過每公升0.55毫克以上（達每公升0.62毫克）之情況下
    ，仍駕駛車牌號碼CK5-375 號機車，經警查獲製單舉發，原
    處分機關因而裁處異議人4 萬5 千元罰鍰，吊銷駕駛執照，
    1 年內禁考，並施以道安講習等情，有舉發違反道路交通管
    理事件通知單、違反道路交通管理事件裁決書各1 紙在卷可
    稽。
  (二)按緩起訴處分於其緩起訴期間屆滿，且未經撤銷時，是否屬
    不起訴處分之一種，雖不無爭執；然於94年2 月5 日公布，
    並自95年2 月5 日施行之行政罰法第26條第1 項雖規定：「
    一行為同時觸犯刑事法律及違反行政法上義務規定者，依刑
    事法律處罰之。但其行為應處以其他種類行政罰或得沒入之
    物而未經法院宣告沒收者，亦得裁處之」，但於94年12月28
    日修正公布，並自95年7 月1 日施行之道路交通管理處罰條
    例第35條第8 項則規定：「……前項（指有酒精濃度超過規
    定標準而駕駛車輛等情形）汽車駕駛人，經裁判確定處以罰
    金低於本條例第92條第3 項所訂最低罰鍰基準規定者，應依
    本條例裁決繳納不足最低罰鍰之部分。」，依其性質道路交
    通管理處罰條例第35條第8 項應為行政罰法第26條第1 項之
    特別規定。又按被告所犯為死刑、無期徒刑或最輕本刑3 年
    以上有期徒刑以外之罪，檢察官參酌刑法第57條所列事項及
    公共利益之維護，認以緩起訴為適當者，得定1 年以上3 年
    以下之緩起訴期間為緩起訴處分，就要件而言，緩起訴基本
    上係認被告有犯罪嫌疑，而暫緩起訴，並得課被告予一定之
    負擔或指示（刑事訴訟法第253 條之1 、第253 條之2 第1
    項參照），是緩起訴處分是一種刑事處罰。緩起訴之被告依
    檢察官緩起訴處分命令，向公益團體繳納捐款，係履行檢察
    官為緩起訴處分命令，性質上自屬於處分金，與罰金無異。
    則修正後道路交通管理處罰條例第35條第8 項所規定之罰金
    ，解釋上自應包括依檢察官處分命令，而向公益團體繳納捐
    款在內，受處分人既依檢察官之緩起訴處分命令，向公益團
    體繳納捐款，即係履行檢察官為緩起訴處分命令，與受刑事
    處罰無異。查本件受處分人於緩起訴處分案件，經檢察官命
    其於緩起訴處分確定翌日起1 年內向財團法人犯罪被害人保
    護協會台灣高雄分院支付4 萬5 千元，有上開緩起訴處分書
    、繳款收據各1 件在卷可參。佐以臺灣高等法院曾就酒後駕
    車遭緩起訴處分並附條件為捐款行為，於緩起訴處分猶豫期
    間屆滿未經撤銷確定，行政機關得否對同一行為課以行政罰
    鍰相關問題加以研議，結論亦同認：行政機關不得對同一行
    為再課以行政罰鍰（而非採緩起訴猶豫期間經過而未經撤銷
    ，行政機關即得為行政罰），此觀卷附臺灣高等法院暨所屬
    法院96年法律座談會刑事提案第36號自明，自堪認行政機關
    於本案情形應不得就異議人同一行為再為行政罰鍰處分。據
    此，原處分機關依道路交通管理處罰條例第35條第1 項第1
    款規定，對異議人上開酒後駕車之違規行為予以裁罰時，除
    其行為應處以其他種類行政罰即吊銷駕駛執照，1 年內禁考
    及施以道路安全講習部分，仍得予以裁處外，裁處罰鍰部分
    ，自不得再科處行政罰對於異議人予以重複處罰。
  (三)綜上所述，異議人因酒後駕車部分，既經台灣高雄地方法院
    檢察署檢察官為緩起訴處分確定，依行政罰法第26條第1 項
    前段規定，即無再依道路交通管理處罰條例第35條第1 項第
    1 款裁處行政罰鍰之餘地。原處分機關未考量上情，竟仍科
    處異議人罰鍰4 萬5 千元，即有違誤。從而，異議人就此部
    分提起聲明異議，為有理由，原處分關於此部分之裁罰應予
    撤銷，並為異議人不罰之諭知。另原處分另關於吊銷駕駛執
    照，1 年內禁考及道安講習部分，異議人並未聲明異議，不
    在本件審究及撤銷之範圍內，附此敘明。
四、據上論斷，應依道路交通案件處理法第20條前段，裁定如主
    文。
中    華    民    國    97    年    10    月    20    日
                     交通法庭    法  官  莊珮君
以上正本證明與原本無異。
如不服本裁定應於送達後5日內向本院提出抗告狀。
中    華    民    國    97    年    10    月    20    日
                                 書記官  秦富潔


司法院資訊處製作；財團法人民間司法改革基金會備份。
